臺灣臺東地方法院簡易庭裁定
110年度東秩字第37號
移送機關  臺東縣警察局臺東分局
被移送人  黃浡玹



上列被移送人因違反社會秩序維護法案件，經移送機關以中華民
國110年11月12日信警偵字第1100032351號移送書移送審理，本
院裁定如下：
    主  文
黃浡玹無正當理由攜帶具有殺傷力之器械，處罰鍰新臺幣肆仟元
。扣案之球棒壹支、開山刀壹支、膠質警棍壹支，均沒入之。
    事實及理由
一、被移送人黃浡玹於下列時、地，有違反社會秩序維護法之行
    為：
  ㈠時間：民國110年10月23日22時42分許。
  ㈡地點：臺東縣臺東市海濱公園國際地標旁公廁。
  ㈢行為：緣證人朱雲萱、蔡欣哲為前男女朋友，相約於上揭時
    間、地點談判。被移送人遂於上揭時間，駕駛車牌號碼000-
    0000號自小客車，搭載證人即被移送人女友林秀伶、證人朱
    雲萱至上揭地點赴約，並在上揭自小客車後車廂內，無正當
    理由攜帶具有殺傷力之球棒1支、開山刀1支及經主管機關公
    告查禁之膠質警棍1支。嗣經警據報到場，經被移送人同意
    搜索後，於上揭自小客車後車廂內扣得上揭器械，始悉上情
    。
二、上開事實，有下列之證據證明屬實：
  ㈠被移送人於警詢時之陳述。
  ㈡證人林秀伶於警詢時之證述。
  ㈢臺東縣警察局臺東分局搜索扣押筆錄及扣押目錄表、刑案現
    場測繪圖、刑案現場照片。
三、法律說明：
　㈠球棒1支、開山刀1支部分：
　　扣案之球棒1支、開山刀1支，質地均屬堅硬，客觀上足以對
    人之生命、身體、安全構成威脅，有刑案現場照片在卷可佐
    ，俱屬具殺傷力之器械無疑。又按社會秩序維護法第63條第
    1項第1款所稱之「無正當理由」，應指行為人若所持目的與
    該器械於通常所使用之目的不同，而依當時客觀環境及一般
    社會通念，該持有行為因已逾該器械原通常使用之目的及範
    疇，致使該器械在客觀上因本具殺傷力之故，易造成社會秩
    序不安及存在不穩定危險之狀態，即屬之，當不以行為人是
    否已持之要脅他人生命、身體而產生實質危險為斷。查被移
    送人雖稱開山刀係半夜上山抓溪蝦而砍芒草之用，球棒則是
    防身之用，證人林秀伶亦稱係被移送人溯溪時砍草之用，但
    是被移送人亦自陳：其搭載證人朱雲萱赴約與其前男友對峙
    等語，堪認其斯時顯非從事抓溪蝦、砍芒草之戶外活動，且
    其既於警詢時供稱「對峙」等語，足推認被移送人知悉證人
    朱雲萱、蔡欣哲於談判過程中可能爆發衝突，其猶在其駕駛
    之自小客車後車廂內攜帶上揭器械，業已脫逸正常社會生活
    維持所必需，依一般社會觀念，自足對他人之生命、身體、
    安全構成相當威脅，亦足對公共秩序與社會安寧造成相當危
    險，是其無正當理由攜帶具有殺傷力之器械行為，堪以認定
    。
　㈡膠質警棍1支部分：
  ⒈內政部曾依警械使用條例第13條、社會秩序維護法第63條第1
    項第8款及同條第2項等規定，以81年5月22日（81）警署行
    字第34517號及81年4月29日台內警字第0000000號公告：警
    察機關配備機械種類規格表之器械，非經內政部許可不得製
    造、運輸、販賣、攜帶或公然陳列，如有違反依法處罰。而
    行政院於95年5月30日以院臺治字第0950023739號函修正發
    布之「警察機關配備警械種類及規格表」規定警棍之規格為
    木質警棍、膠質警棍、鋼（鐵）質伸縮警棍。因此，「膠質
    警棍」非經內政部或其授權之警察機關許可，不得定製、售
    賣或持有，屬於主管機關公告查禁之器械。又按「僱（任）
    用警衛、保全人員、巡守人員或依法執行稽查公務人員之機
    關、機構、學校、公司、行號、工廠、民間守望相助組織，
    得檢附下列文件向直轄市、縣（市）政府警察局申請許可購
    置警棍、電氣警棍（棒）（電擊器）、防暴網。」警械許可
    定製售賣持有管理辦法第7條第1項前段定有明文，且依該辦
    法第8條第1項規定：「經依前條申請許可購置之警棍、電氣
    警棍（棒）（電擊器）或防暴網，應集中保管，並列冊送直
    轄市、縣（市）政府警察局備查。異動時，亦同。」是除警
    棍持有人任職之機構申請許可購置核准外，不得製造、運輸
    、販賣、攜帶或公然陳列。
  ⒉查被移送人於警詢時供稱職業為餐飲服務業，堪認被移送人
    無因任職於僱（任）用警衛、保全人員、巡守人員或依法執
    行稽查公務人員之機關、機構、學校、公司、行號、工廠、
    民間守望相助組織，而得攜帶扣案之膠質警棍1支之情形。
    且被移送人亦未依「警械許可定製售賣持有管理辦法」申請
    許可，即擅自攜帶扣案之膠質警棍1支，依前揭說明，自已
    違反社會秩序維護法第63條第1項第8款之規定。
四、核被移送人所為，係違反社會秩序維護法第63條第1項第1款
    無正當理由攜帶具有殺傷力之器械之規定，及同條項第8款
    攜帶經主管機關公告查禁之器械之規定。又被移送人以一行
    為同時觸犯上開規定，而上開規定之處罰雖相同，惟具殺傷
    力之器械2支，顯較主管機關公告查禁之器械1支更具危險性
    ，自屬情節較為嚴重者，依社會秩序維護法第24條第2項前
    段之規定，應從一情節較重之無正當理由攜帶具有殺傷力之
    器械處罰。爰審酌被移送人無正當理由攜帶具有殺傷力之球
    棒1支、開山刀1支及經主管機關公告查禁之膠質警棍1支，
    危害公共秩序及社會安寧，所為應予非難。惟念及其未持以
    作案或為其他非法用途，且其攜帶行為係置放在自小客車後
    車廂內，接近使用之關係較為薄弱，並其行為後坦承犯行之
    態度，均足為從輕處罰之考量。再兼衡其於警詢時自述高中
    在學之教育智識程度、餐飲服務業之工作背景、家境勉持等
    一切情狀，爰裁處如主文所示之罰鍰。
五、扣案之球棒1支、開山刀1支，為被移送人所有之供本案所用
    之物，業據被移送人及證人林秀伶於警詢時供承一致，且沒
    入之俱符合比例原則，爰依社會秩序維護法第22條第3項規
    定，均沒入之。扣案之膠質警棍1支，係內政部公告之查禁
    物，爰依同條第1項第2款之規定，不問屬於被移送人與否，
    併予沒入之。
六、依社會秩序維護法第45條第1項、第63條第1項第1款、第8款
    、第24條第2項前段、第22條第1項第2款、第2項、第3項前
    段，裁定如主文。　　
中　　華　　民　　國　　111 　年　　1 　　月　　26　　日
                  臺東簡易庭  法  官  李昆儒
以上正本證明與原本無異。
如不服本裁定，應於裁定送達後5日內向本院提出抗告狀（須附
繕本）。
「切勿逕送上級法院」　　　　　　　　　
                              書記官  黃健豪
中　　華　　民　　國　　111 　年　　1 　　月　　26　　日
附錄法條
社會秩序維護法第63條 
有左列各款行為之一者，處3日以下拘留或新臺幣3萬元以下罰鍰
：
一、無正當理由攜帶具有殺傷力之器械、化學製劑或其他危險物
    品者。
二、無正當理由鳴槍者。
三、無正當理由，攜帶用於開啟或破壞門、窗、鎖或其他安全設
    備之工具者。
四、放置、投擲或發射有殺傷力之物品而有危害他人身體或財物
    之虞者。
五、散佈謠言，足以影響公共之安寧者。
六、蒙面偽裝或以其他方法驚嚇他人有危害安全之虞者。
七、關於製造、運輸、販賣、貯存易燃、易爆或其他危險物品之
    營業，未經主管機關許可；或其營業設備及方法，違反法令
    規定者。
八、製造、運輸、販賣、攜帶或公然陳列經主管機關公告查禁之
    器械者。
前項第7款、第8款，其情節重大或再次違反者，處或併處停止營
業或勒令歇業。